【裁判字號】    98,上易,399
【裁判日期】    980630
【裁判案由】    竊盜
【裁判全文】
臺灣高等法院高雄分院刑事判決         98年度上易字第399號
上  訴  人  臺灣高雄地方法院檢察署檢察官
被      告  乙○○
                    現於臺灣高雄看守所附設勒戒處所
上列上訴人因被告竊盜案件，不服臺灣高雄地方法院98年度易字
第137 號中華民國98年3 月23日第一審判決（起訴案號：臺灣高
雄地方法院檢察署97年度偵字第22601 號），提起上訴，本院判
決如下：
     主  文
原判決關於無罪部分，撤銷。
乙○○竊盜，累犯，處有期徒刑玖月。
    事  實
一、乙○○前因偽造文書、竊盜等案件，經本院以87年度易字第
    1262號判決判處有期徒刑4 月、1 年，應執行有期徒刑1 年
    2 月確定，又因違反毒品危害防制條例案件，經最高法院以
    88年台上字第1078號判決判處有期徒刑5 年6 月確定，上開
    3 罪並經本院以97年度聲減字第2108號裁定減刑並定應執行
    有期徒刑6 年確定，於民國96年5 月17日縮短刑期假釋出監
    並交付保護管束，於97年7 月2 日保護管束期滿執行完畢。
    詎其仍不知悔改，竟意圖為自己不法之所有，於97年8 月6
    日7 時10分前之某時許，在高雄縣鳳山市○○街12號前，趁
    無人注意之際，竊取被害人甲○○所有之車號0107-GQ 號自
    小客車1 輛（引擎號碼：CG00000000號、價值約新臺幣15萬
    元），得手後供己為代步之用。嗣為防遭警跟蹤，而於同日
    15時30分許，駕駛該車前往高雄縣鳳山市○○○路與過勇路
    口旁，持其所有可充兇器使用之扳手、T 字型扳手各1 支，
    竊取停放該處鍾曉玉所有（使用人為丙○○）同款式、同顏
    色之自小客車車牌（車號8M- 7817號），互換懸掛，當其竊
    取懸掛於車號8M- 7817號自小客車前面之車牌1 面得手後，
    欲再竊取該車另1 面車牌時（此部分已判決確定），為巡邏
    員警當場查獲，並扣得上開車號0107-GQ 號之自小客車1 輛
    、（8M-7817 號車牌2 面業已發還）及扳手、T 字型扳手、
    汽車鑰匙各1 支。
二、案經高雄縣政府警察局移送臺灣高雄地方法院檢察署檢察官
    偵查起訴。
    理  由
壹、程序方面:
一、按被告以外之人（包括證人、鑑定人、告訴人、被害人及共
    同被告等）於審判外之陳述雖不符刑事訴訟法第159 條之1
    至之4 等四條之規定，而經當事人於審判程序同意作為證據
    ，法院審酌該言詞陳述或書面陳述作成時之情況，認為適當
    者，亦得為證據；當事人、代理人或辯護人於法院調查證據
    時，知有刑事訴訟法第159 條第1 項不得為證據之情形，而
    未於言詞辯論終結前聲明異議者，視為有前項之同意，同法
    第159 條之5 定有明文。立法意旨在於傳聞證據未經當事人
    之反對詰問予以核實，原則上先予排除。惟若當事人已放棄
    反對詰問權，於審判程序中表明同意該等傳聞證據可作為證
    據；或於言詞辯論終結前未聲明異議，基於尊重當事人對傳
    聞證據之處分權，及證據資料愈豐富，愈有助於真實發見之
    理念，且強化言詞辯論主義，使訴訟程序得以順暢進行，上
    開傳聞證據亦均具有證據能力。本件證人被害人甲○○於警
    詢之證述，其性質雖屬傳聞證據，惟其未再於法院審理中為
    陳述，且查無符合同法第159 條之1 至之4 等前四條之情形
    ，其所為之上開警詢筆錄內容，業經當事人於本院準備程序
    明示同意作為證據，法院審酌上開筆錄作成時，較無人情施
    壓或干擾，亦無不當取供之情形，認為以之作為本案之證據
    亦屬適當，是其於警詢中之證言自具有證據能力。
二、刑事訴訟法第159 條之4 規定，除前三條之情形外，下列文
    書亦得為證據：「一除顯有不可信之情況外，公務員職務上
    製作之紀錄文書、證明文書。二除顯有不可信之情況外，從
    事業務之人於業務上或通常業務過程所須製作之紀錄文書、
    證明文書。三除前二款之情形外，其他於可信之特別情況下
    所製作之文書。」本件車輛竊盜資料個別查詢報表─查詢車
    輛認可資料、高雄縣政府警察局領據、扣押筆錄及扣押物品
    目錄表具符合上揭文書之要件，經查亦無顯不可信之情況，
    且有其他可信之特別情況，上開文書應具有證據能力。
三、傳聞法則乃對於被告以外之人於審判外之言詞或書面陳述，
    亦即針對被告以外之人於審判外以言詞或書面所為之供述證
    據而為規範。本件被告係準現行犯，乃警員見其持有本件盜
    贓（汽車）及可充兇器使用之扳手、T 字型扳手各1 支，正
    竊取停放該處鍾曉玉所有（使用人為丙○○）同款式、同顏
    色之自小客車車牌（車號8M-7817 號），互換懸掛時，當場
    為巡邏員警當場查獲，並扣得上開車號0107-GQ 號之自小客
    車1 部、（8M-7817 號車牌2 面業已發還）及扳手、T 字型
    扳手、汽車鑰匙各1 支，係以物品之存在本身做為證明事實
    之證據；卷附現場蒐證照片，乃以科學、機械之方式，對於
    所拍攝內容所為忠實且正確之記錄，上開物品及照片在性質
    上亦非供述證據，無刑事訴訟法第159 條第1 項規定之適用
    。
貳、實體方面:
一、訊據被告乙○○固否認竊取上開車號0107-GQ 號自小客車行
    為，辯稱：「車號0107-GQ 號自小客車不是我偷的，是跟『
    秀姐』借的，她有拿1 支原廠的鑰匙給我，我是打電話跟她
    聯絡，電話號碼存在我手機裡面，我於數日前即曾看過秀姐
    開該白色MARCH 的車子，但沒有注意車牌幾號。車子是在97
    年8 月6 日早上給我的，我是前一天跟她借的。她借車子給
    我時，跟我說車子有問題，被警察跟監，所以我後面才會去
    偷同款式車子的車牌」云云。
二、經查：
  (一)車號0107-GQ 號自小客車車主甲○○於97年8 月6 日7 時30
    分許報案該車於同日7 時10分發現失竊等情，已據證人甲○○證述在卷可憑（見警卷第13頁），並有車輛竊盜資料個別
    查詢報表─查詢車輛認可資料、高雄縣政府警察局車輛協尋
    電腦輸入單、領據、扣押筆錄及扣押物品目錄表附卷可稽（
    見警卷第14-19 、23-25 頁）；甲○○所有之上揭汽車，係
    於97年8 月6 日7 時10分始發現失竊，並非多日前失竊，被
    告謂「於數日前即曾看過秀姐開該白色MARCH 的車子，但沒
    有注意車牌幾號」云云，顯係臨訟杜撰之詞。況果被告上揭
    所辯為真，其與秀姐應極度熟稔之人，斷無不能供出其真名
    及尋出其人之理。被告始終找不出其人，豈有借車而不用返
    還之理。所辯無非卸責之詞，不足採信。
  (二)被告乙○○於警詢先陳稱：「車號0107-GQ 號自用小客車係
    被告於97年8 月5 日23時許，在鳳山市○○路與自由路口後
    面巷內，向綽號『秀姐』之女子借用」云云，嗣於原審審理
    時改稱：「被抓那天（97年8 月6 日）早上凌晨給我的」云
    云，又於本院準備程序稱: 「係97年8 月6 日上午8 、9 時
    許，在小港機場附近路旁之電動玩具店交付給我的」云云，
    前後供述不一，無從自圓其說。被告自承知情該車屬問題車
    輛，該車既為行竊之盜贓，當然有問題，為防警方跟監，乃
    又於同日下午攜帶可供兇器使用之扳手、T 字型扳手各1 支
    ，竊取停放該處鍾曉玉所有（使用人為丙○○）同款式、同
    顏色之自小客車車牌（車號8M-7817 號），互換懸掛，當其
    竊取懸掛於車號8M-7817 號自小客車前面之車牌1 面得手後
    ，欲再竊取該車另1 面車牌時，為巡邏員警當場查獲。此正
    足以證明係被告行竊所得，確知其為盜贓，因而急於另竊車
    牌懸掛，以防治安單位查緝，其狡猾之情，已表露無遺。
  (三)被告係正行竊車牌用以懸掛掩飾贓車之際，為警當場人贓俱
    獲，自被告所持有而查扣之贓車，自足為其犯罪行為之佐證
    ，否則狡猾之徒，只要矢口否認，即能免責，無異鼓勵犯罪
    人推卸刑責。若謂被告持有0107-GQ 號盜贓，僅足證明該自
    小客車遭人竊取一事，仍無法證明該車是否為被告竊取，則
    被告既能取得該盜贓，且知盜贓，斷無不能證明其正當來源
    之理。詎料被告僅推諉予「秀姐」，復稱看過綽號秀姐之女
    子開過同款式白色之車輛，因未注意車牌，故不知是否為同
    一輛云云，原審以被告持有原車廠鑰匙1 支，即謂被告辯解
    可信，殊違經驗法則與論理法則。
  (四)綜上所述，被告犯行事證明確，所辯不足採信，犯行洵堪認
    定。
三、核被告此部分所為係犯刑法第320 條第1 項之竊盜罪，被告
    前有犯罪事實欄所載之前科記錄，有臺灣高等法院被告前案
    紀錄表各1 份在卷可稽，其受有期徒刑執行完畢後，5 年內
    故意再犯本件有期徒刑以上之罪，為累犯，應依刑法第47條
    第1 項之規定加重其刑。
四、原審就此部分以不能證明係被告行竊，而諭知被告無罪，此
    部分不無違誤，檢察官上訴意旨「(一)被告乙○○於警詢先陳
    稱：『車號0107-GQ 號自用小客車係被告於97年8 月5 日23
    時許，在鳳山市○○路與自由路口後面巷內，向綽號秀姐之
    女子借用』云云，嗣於原審審理時改稱：『被抓那天（97年
    8 月6 日）早上凌晨給我的』云云，則其究於何時取得上開
    車輛之鑰匙，已非無疑。又其為警查獲後，自始無法說明秀
    姐之真實姓名、年籍資料，亦未提供秀姐之聯絡電話以供查
    證，或主動聯繫秀姐到案為其證明上開車輛之來源，故被告
    辯稱係向秀姐借用車輛等情，實屬可疑。(二)被告自承與秀姐
    不甚熟悉，致無法提供秀姐之真實姓名、年籍等資料以供調
    查云云，則秀姐告以該車有問題時，被告竟未主動查明上開
    車輛之來源是否合法，亦未向秀姐查問該車是否為秀姐合法
    使用，被告竟捨此不為，實令人起疑。又被告供承再度下手
    行竊同款式、同顏色自用小客車車牌，欲以此互換車牌之方
    式，以便利其駕駛上開自用小客車等語，由此可證被告乃為
    掩飾其竊取車輛之犯行，而竊取其他同款式、同顏色車輛之
    車牌以懸掛在贓車上，用意在躲避警察查緝。(三)又被告辯稱
    ：之前看過『秀姐』曾駕駛同款式自小客車，『秀姐』所交
    付係1 支原廠鑰匙云云。然被害人即車號0107-GQ 號自用小
    客車所有人甲○○於警詢時證稱：該汽車鑰匙為其所有等語
    ，而該汽車鑰匙上並刻印有『MARCH 』英文字樣，業經原審
    勘驗屬實。惟車商販售車輛時，就每台車輛所配屬之鑰匙是
    個別不同的，縱使同款式車輛亦不可能以同一支鑰匙即均可
    開啟，否則將使買受該車輛之人，易被其他持有同款式車輛
    鑰匙之人開啟車門而遭竊，故被告自己係以不詳方式取得上
    開車輛之原廠鑰匙，再行竊取上開車輛得手。」等語，指摘
    原判決不當，為有理由，應由本院撤銷改判，爰審酌被告係
    累犯，正值壯年，不思以正途圖取所需，竟行竊汽車，為警
    人贓俱獲，犯後否認犯行之態度，量處如主文所示之刑。
五、另被告被訴攜帶兇器竊盜車牌部分，已經判決確定，不另論
    列。扣案之扳手、T 字型扳手各壹支，亦於該判決中諭知沒
    收，附此敘明。
據上論斷，應依刑事訴訟法第369 條第1 項前段、第364 條、第
299 條第1 項前段、第299 條第1 項前段，刑法第320 條第1 項
、第47條第1 項，判決如主文。
本案經檢察官陳宗吟到庭執行職務。
中    華    民    國    98    年    6     月    30    日
                  刑事第二庭  審判長法  官  林正雄
                                    法  官  黃壽燕
                                    法  官  陳啟造
以上正本證明與原本無異。
不得上訴。
中    華    民    國    98    年    6     月    30    日
                                    書記官  彭筱瑗
附錄本案論罪科刑法條：
中華民國刑法第320 條第1 項
（普通竊盜罪、竊佔罪）
意圖為自己或第三人不法之所有，而竊取他人之動產者，為竊盜
罪，處5 年以下有期徒刑、拘役或5 百元以下罰金。


司法院資訊處製作；財團法人民間司法改革基金會備份。
